# 控股股东和母公司的区别

提问人：请叫我武先森 时间：2017-10-11 16:57:11
1 、根据《公司法》第 216 条（二）的规定： 控股股东，是指其出资额占有限责任公司资本总额百分之五十以上或者其持有的股份占股份有限公司股本总额百分之五十以上的股东；出资额或者持有股份的比例虽然不足百分之五十，但依其出资额或者持有的股份所享有的表决权已足以对股东会、股东大会的决议产生重大影响的股东。 2 、根据《上市公司章程指引》（证监【 1997 】 16 号）的规定，“控股股东”是指具备下列条件之一的股东： （ 1 ）此人单独或者与他人一致行动时，可以选出半数以上的董事； （ 2 ）此人单独或者与他人一致行动时，可以行使公司30%以上的表决权或者可以控制公司30%以上表决权的行使； （ 3 ）此人单独或者与他人一致行动时，持有公司30%以上的股份； （ 4 ）此人单独或者与他人一致行动时，可以以其它方式在事实上控制公司。 上述所称“一致行动”是指两个或者两个以上的人以协议的方式（不论口头或者书面）达成一致，通过其中任何一人取得对公司的投票权，以达到或者巩固控制公司的目的的行为。 如上述规定，现有疑问如下： 1 、判断是否为控股股东的基本标准是出资占比超过50%或不超过50%但可以对公司权力机构产生重大影响的股东。如何理解这两个条件? (1)出资占比超过50%背后的意思是控制吗还是形式上的过半就行？
(2)重大影响就能叫控股股东了吗？如果是这样的话，假如A公司的股权结构是，B¥C¥D各占 40 、 30 、 30 ，章程规定，重大事件过半表决通过。那BCD都有重大影响，都是控股股东吗？还是占相对多数的B是控股股东？ (3)控股股东只有一个吧 2 、母公司的概念则强调控制权（可以是出资过半的控制力或事实控制力），却不包括即对权利机构产生重大影响这个条件。在控股股东和母公司的的关系上，是否可以这样说母公司一定是控股股东，而控股股东不一定是母公司？ 3 、A公司股权结构中，B占40%，其他CDED。。Z占比均不超过5%，重大事件过半表决通过。请问B可以编制合并报表吗？B叫控股股东吗

回答人：chenyiwei
个人理解，“母公司”更多地是会计范畴内的概念，强调实质控制权。而“控股股东”的概念更多地是法律、监管层面的含义。这两个概念在大部分情况下会得出相同的结果，因此在实际操作中往往混用，但属于不同范畴的概念，判断标准并不完全一致，可能出现最终判断结果不一致的情况。会计上更准确的用法还是“母公司”。 另外，习惯上认为，“控股股东”可以是法人也可以是自然人，而“母公司”一般仅限于法人。